臺灣高等法院刑事判決
110年度上訴字第1064號
上  訴  人  
即  被  告  黃萬連



選任辯護人  楊仁欽律師(法扶律師)
上列上訴人即被告因違反毒品危害防制條例案件，不服臺灣桃園
地方法院109年度訴字第721號，中華民國110年1月22日第一審判
決（起訴案號：臺灣桃園地方檢察署109年度偵字第11972號），
提起上訴，本院判決如下：
    主  文
上訴駁回。
    事  實
一、黃萬連明知甲基安非他命係毒品危害防制條例第2條第2項第
    2款規定之第二級毒品，不得非法持有及販賣，竟意圖營利
    ，基於販賣第二級毒品甲基安非他命之犯意，先以其所持用
    如附表編號1所示之門號0000000000號行動電話，連結網際
    網路，以通訊軟體LINE與張蓁聯絡後，於民國108年11月13
    日晚間7時2分許，在桃園市○○區○○○街00○0號（起訴書誤載
    為3號）3樓住處，以新臺幣3萬5千元代價，販售甲基安非他
    命1台兩（約35公克）予張蓁，並當場收取張蓁交付之現金2
    萬元，再於同日晚間收取餘額1萬5千元而營利。嗣於109年1
    月2日，張蓁因施用甲基安非他命，為臺北市政府警察局大
    安分局警員查獲，而供出毒品來源，經警於109年1月3日晚
    間8時50分許，在桃園市○○區○○○街00○0號拘提黃萬連到案，
    並經其同意搜索上址，扣得附表編號1所示之行動電話1支，
    始悉上情。
二、案經臺北市政府警察局大安分局報告臺灣臺北地方檢察署檢
    察官陳請臺灣高等檢察署檢察長核轉臺灣桃園地方檢察署檢
    察官偵查後起訴。 
    理  由
壹、程序部分
一、按被告以外之人（包括證人、鑑定人、告訴人、被害人及共
    同被告等）於審判外之陳述雖不符刑事訴訟法第159 條之1
    至之4等4條之規定，而經當事人於審判程序同意作為證據，
    法院審酌該言詞陳述或書面陳述作成時之情況，認為適當者
    ，亦得為證據（第1項）。當事人、代理人或辯護人於法院
    調查證據時，知有第159條第1項不得為證據之情形，而未於
    言詞辯論終結前聲明異議者，視為有前項之同意，刑事訴訟
    法第159條之5定有明文。立法意旨在於傳聞證據未經當事人
    之反對詰問予以核實，原則上先予排除。惟若當事人已放棄
    反對詰問權，於審判程序中表明同意該等傳聞證據可作為證
    據；或於言詞辯論終結前未聲明異議，基於尊重當事人對傳
    聞證據之處分權，及證據資料愈豐富，愈有助於真實發見之
    理念，且強化言詞辯論主義，使訴訟程序得以順暢進行，上
    開傳聞證據亦均具有證據能力。經查，本院以下所引用被告
    以外之人於審判外之陳述，檢察官、被告黃萬連及辯護人於
    本院準備程序中，分別表示同意或不爭執證據能力（本院卷
    第125至128頁），復於審判期日就本院提示之前揭證據方法
    於言詞辯論終結前，未就所調查之證據主張有刑事訴訟法第
    159條第1項不得為證據之情形，本院審酌各該證據資料製作
    時之情況，亦無違法不當或證明力明顯過低之瑕疵，以之作
    為證據應屬適當，依刑事訴訟法第159條之5規定，認該等證
    據均具證據能力。
二、本判決所引用之非供述證據部分，與本案均有關聯性，復無
    證據證明係實施刑事訴訟程序之公務員以不法方式所取得，
    亦無刑事訴訟法第159條之4顯有不可信之情況與不得作為證
    據之情形，且經本院於審理期日依法進行證據之調查、辯論
    ，依刑事訴訟法第158條之4之反面解釋，應有證據能力。
貳、實體部分
一、認定事實所憑之證據及理由： 
　㈠上揭販賣第二級毒品甲基安非他命之事實，業據被告黃萬連
    於警詢、偵查、原審及本院審理時均坦承不諱（109年度偵
    字第3032號卷〈下稱偵查卷〉第23頁反面、第162頁、原審卷
    第228頁、本院卷第169頁），核與證人張蓁於警詢及偵查中
    證述相符（偵查卷第33頁、第200至202頁），復有被告與張
    蓁Line對話截圖4張、臺北市政府警察局大安分局偵查隊搜
    索扣押筆錄、扣押物品目錄表各2份在卷可稽（偵查卷第27
    頁、第51至55頁、第59至63頁），且有如附表編號1所示行
    動電話1支扣案可憑，足認被告之任意性自白與事實相符，
    堪以採信。至被告於本院審理中另辯稱：伊沒有收到3萬5千
    元云云，然證人張蓁確有支付3萬5千元予被告一節，業據其
    於偵查中證稱：被告帶1台甲基安非他命給伊，用夾鍊袋裝
    ，跟伊收取3萬5千元現金；伊那天錢準備不夠給被告，伊先
    給他2萬元，被告晚上又跟伊要等語明確（偵查卷第201至20
    2頁），參以被告於偵查中亦供稱：這一次伊是賣張蓁1兩安
    非他命裝成1包，共3萬5千元，伊跟張蓁收現金，交易地點
    在伊家裡等語在卷（偵查卷第162頁），足認證人張蓁證述
    業已交付購買甲基安非他命之價金3萬5千元予被告，被告所
    辯自難採認，附此敘明。
  ㈡按我國法令對販賣毒品者臨以嚴刑，惟毒品仍無法禁絕，其
    原因實乃販賣毒品存有巨額之利潤可圖，故販賣毒品者，如
    非為巨額利潤，必不冒此重刑之險，是以有償販賣毒品者，
    除非另有反證證明其出於非圖利之意思而為，概皆可認其係
    出於營利之意而為（最高法院93年度台上字第1651號、87年
    度台上字第3164號判決意旨參照）。且一般民眾普遍認知買
    賣毒品交易係屬非法交易，政府一向查禁森嚴，且重罰不寬
    貸，衡諸常情，倘非有利可圖，絕無平白甘冒被嚴查重罰高
    度風險之理。從而，舉凡其有償交易，除足反證其確另基於
    某種非圖利本意之關係外，通常尚難因無法查悉其販入價額
    作為是否高價賣出之比較，諉無營利之意思，阻販賣犯行之
    追訴。衡以被告交付甲基安非他命後，向張蓁收取對價3萬5
    千元，而其與張蓁為普通朋友，並無特殊交情，苟無利潤可
    圖，衡情被告應無甘冒遭查緝法辦而罹於重刑之風險，以相
    同價格或低價販賣甲基安非他命予張蓁之可能，被告有營利
    之意圖，自堪認定。
  ㈢綜上所述，本案事證明確，被告犯行堪以認定，應予依法論
    科。 
二、論罪
  ㈠按行為後法律有變更者，適用行為時之法律。但行為後之法
    律有利於行為人者，適用最有利於行為人之法律，刑法第2
    條第1項定有明文。又比較新舊法，應綜合罪刑全部之結果
    （包括共犯、未遂犯、連續犯、牽連犯、結合犯以及累犯加
    重、自首減輕，暨其他法定加減原因，與加減例等一切情形
    ）而為比較；就比較之結果，需為整體之適用，不能割裂分
    別適用各該有利於行為人之法律。經查，被告行為後，毒品
    危害防制條例第4條第2項、第17條第2項規定業於109年1月1
    5日修正，於109年7月15日施行，茲比較如下：
  　1.修正前毒品危害防制條例第4條第2項規定「製造、運輸、
      販賣第二級毒品者，處無期徒刑或7年以上有期徒刑，得
      併科新臺幣1千5百萬元以下罰金」，修正後則規定「製造
      、運輸、販賣第二級毒品者，處無期徒刑或10年以上有期
      徒刑，得併科新臺幣1千萬元以下罰金」，修正後規定就
      有期徒刑及併科罰金部分已提高為「10年以上有期徒刑，
      得併科新臺幣1千萬元以下罰金」，經比較新舊法規定，
      自以修正前規定較有利於被告。
  　2.修正前毒品危害防制條例第17條第2項規定「犯第4條至第
      8條之罪於偵查及審判中均自白者，減輕其刑」，修正後
      則規定「犯第4條至第8條之罪於偵查及歷次審判中均自白
      者，減輕其刑」，修正後就被告自白犯罪減輕其刑之適用
      ，變更為「於偵查及歷次審判中均自白」，要件更為嚴苛
      ，經比較新舊法規定，以修正前毒品危害防制條例第17條
      第2項規定較有利於被告。
  　3.據上，綜合比較之結果，以被告行為時之修正前毒品危害
      防制條例之規定，較為有利被告，自應適用修正前毒品危
      害防制條例第4條第2項、第17條第2項之規定。　
  ㈡核被告所為，係犯修正前毒品危害防制條例第4條第2項之販
    賣第二級毒品罪。被告販賣毒品前意圖販賣而持有第二級毒
    品甲基安非他命之行為，為法條競合關係，不另論罪。
  ㈢被告於警詢、偵查、原審及本院審理時均自白販賣第二級毒
    品犯行，應依修正前毒品危害防制條例第17條第2項規定減
    輕其刑。
　㈣按刑法第59條規定「犯罪情狀顯可憫恕，認科以最低度刑仍
    嫌過重者，得酌量減輕其刑」，此雖為法院依法得行使裁量
    之事項，然非漫無限制，必須犯罪另有特殊之原因、環境與
    情狀，在客觀上足以引起一般之同情，認為即予宣告法定低
    度刑期，猶嫌過重者，始有其適用（最高法院69年台上字第
    4584號判例參照），被告雖於犯罪後坦承犯行，然其明知毒
    品可能對身體造成之惡害及對社會造成之潛在風險，仍為求
    己利，販賣第二級毒品予張蓁，被告雖陳稱其動機係因不堪
    張蓁吵鬧，始販售甲基安非他命云云，惟被告若為安撫張蓁
    ，自可拿取少量甲基安非他命供張蓁使用，然卻販賣高達35
    公克、價金甚高之甲基安非他命，足見其漠視法令之心態，
    衡諸常情事理及國民法律感情，殊無何等足以引起一般同情
    之客觀情狀而應予憫恕之處，況被告所涉販賣第二級毒品犯
    行，經依毒品危害防制條例第17條第2項規定減輕其刑，亦
    難認有何量處最低度刑期猶嫌過重之情事，辯護人請求依刑
    法第59條酌減其刑，難認有理由。
參、駁回上訴之理由
一、原審詳予審理後，認被告係犯修正前毒品危害防制條例第4
    條第2項之販賣第二級毒品罪，並依同條例第17條第2項規定
    減輕其刑，審酌被告販賣第二級毒品甲基安非他命予他人施
    用，不僅戕害他人身體健康，更助長毒品氾濫，足令購毒者
    沉迷於毒癮而無法自拔，重者甚因購毒者缺錢買毒而引發各
    式犯罪，換言之，被告之販毒行為不僅助長施用毒品之惡習
    ，且危害國民身心健康及社會風氣，另對於治安亦有負面影
    響，兼衡被告犯後尚知坦承犯行，非無悔意，及其販賣之數
    量、金額、被告之犯罪動機、小康之家庭生活經濟狀況、國
    中畢業之智識程度等一切情狀，量處有期徒刑4年。另就沒
    收部分說明如下：㈠未扣案之販賣第二級毒品之犯罪所得3萬
    5千元，應依刑法第38條之1第1項規定宣告沒收，並依刑法
    第38條之1第3項之規定，諭知於全部或一部不能沒收或不宜
    執行沒收時，追徵其價額。㈡扣案如附表編號1所示行動電話
    1支，為被告持以與張蓁聯絡之工具，此據被告於原審審理
    中供述明確（原審卷第237頁），應依毒品危害防制條例第1
    9條第1項之規定宣告沒收。㈢扣案如附表編號2、3所示毒品
    ，查無事證可認係被告販賣毒品犯行所餘之毒品，宜由檢察
    官另為適法之處理。扣案如附表編號4至6所示之物，係供被
    告施用毒品所用之物，附表編號7至8所示行動電話2支，未
    經被告用以與張蓁聯絡販售毒品事宜，均與本案無關連性，
    亦據被告於原審審理中供述在卷（原審卷第237頁），爰均
    不予宣告沒收。經核其採證認事用法均無違誤，量刑亦屬允
    當，應予維持。
二、被告上訴意旨略以：伊認罪，但被告係因張蓁當日在被告住
    處吵鬧，不得已始同意販賣其甲基安非他命，且伊沒有拿到
    3萬5千元，依被告犯罪動機及犯罪情狀，有情輕法重之情，
    請依刑法第59條規定酌減其刑，並審酌刑法第57條規定從輕
    量刑等語。
三、經查
　㈠刑法第59條規定之酌量減輕其刑，必須犯罪另有特殊之原因
    與環境，在客觀上足以引起一般同情，認為即使予以宣告法
    定最低度刑，猶嫌過重者，始有其適用。經查，被告明知毒
    品可能對身體造成之惡害及對社會造成之潛在風險，仍為求
    己利，販賣張蓁，且數量達35公克，價金非低微，至被告所
    辯其並未拿到價金3萬5千元，無從採認，此據本院認定說明
    如前，衡諸常情事理及國民法律感情，殊無何等足以引起一
    般同情之客觀情狀而應予憫恕之處，況被告所涉犯行，已依
    毒品危害防制條例第17條第2項規定減輕其刑，亦難認有何
    量處最低度刑期猶嫌過重之情事，故被告請求依刑法第59條
    規定酌減其刑，自難認有理由。
　㈡按量刑之輕重，係屬為裁判之法院得依職權裁量之事項，苟
    其量刑已以行為人之責任為基礎，並斟酌刑法第57條所列一
    切情狀，在法定刑度內，酌量科刑，如無偏執一端，致明顯
    輕重失衡情形，不得遽指為不當或違法（最高法院72年度台
    上字第6696號判例、99年度台上字第189號判決意旨參照）
    。又刑罰之量定屬法院自由裁量之職權行使，但仍應審酌刑
    法第57條所列各款事由及一切情狀，為酌量輕重之標準，並
    非漫無限制，在同一犯罪事實與情節，如別無其他加重或減
    輕之原因，下級法院量定之刑，亦無過重或失輕之不當情形
    ，則上級法院對於下級法院之職權行使，原則上應予尊重（
    最高法院85年度台上字第2446號判決意旨參照）。查原審判
    決關於科刑部分，已於理由內說明其審酌之量刑事由，復已
    以行為人之責任為基礎，斟酌刑法第57條所列一切情狀，並
    未逾越法定刑度，亦無裁量濫用之情形，又被告所犯販賣第
    二級毒品罪，經依修正前毒品危害防制條例第17條第2項減
    輕其刑後，最輕本刑為有期徒刑3年6月，原審僅量處有期徒
    刑4年，難認有量刑過重之虞，並無構成應撤銷之事由。
　㈢綜上，被告執前詞提起上訴，均難認有理由，應予駁回。
據上論斷，應依刑事訴訟法第368條，判決如主文。
本案經檢察官許炳文提起公訴，檢察官李叔芬到庭執行職務。
中　　華　　民　　國　　110 　年　　8 　　月　　19　　日
                  刑事第九庭    審判長法　官  潘翠雪
                                      法　官  陳信旗
                                      法　官  俞秀美
以上正本證明與原本無異。
如不服本判決，應於收受送達後20日內向本院提出上訴書狀，其
未敘述上訴之理由者並得於提起上訴後20日內向本院補提理由書
（均須按他造當事人之人數附繕本）「切勿逕送上級法院」。
                                      書記官  謝崴瀚
中　　華　　民　　國　　110 　年　　8 　　月　　19　　日
附表
編號 扣案物品 數量 備註 1 行動電話（蘋果廠牌、銀色） 1支 含門號0000000000號SIM卡1張 2 海洛因 1包（驗餘淨重0.5695公克） 交通部民用航空局航空醫務中心109年1月22日毒品鑑定書 3 甲基安非他命 1包（驗餘淨重0.9228公克） 交通部民用航空局航空醫務中心109年1月22日毒品鑑定書 4 海洛因殘渣袋 1袋 經乙醇沖洗，檢出甲基安非他命成分 5 吸食器 1組 同上 6 玻璃球 1個 同上 7 行動電話（蘋果廠牌、玫瑰金） 1支  8 行動電話（小米廠牌） 1支